臺灣高等法院臺中分院刑事判決　　　 100年度交上易字第42號
上　訴　人　臺灣臺中地方法院檢察署檢察官
上　訴　人
即　被　告　張村榮
上列上訴人因過失致死案件，不服臺灣臺中地方法院99年度交易
字第720號中華民國99年11月9日第一審判決（起訴案號：臺灣臺
中地方法院檢察署99年度偵字第19310號），提起上訴，本院判
決如下：
    主  文
上訴駁回。
    事  實
一、張村榮前於民國九十一年間，因公共危險案件，經臺灣臺中
    地方法院以九十一年度沙交簡字第三五０號判處拘役五十日
    確定，於同年七月二十五日易科罰金執行完畢；又於九十三
    年間，因公共危險案件，經同法院以九十三年度中交簡字第
    二０二二號判處有期徒刑三月確定，於九十四年二月二十五
    日易科罰金而執行完畢；復於九十七年間，再因公共危險案
    件，經同法院以九十七年度中交簡字第一九一０號判處有期
    徒刑五月確定，於同年十月二日易科罰金而執行完畢。詎其
    仍不知警惕，於九十九年六月二十五日晚間八時許起至十時
    許止，在臺中縣烏日鄉○○路成豐巷四三八弄十之十五號之
    住處內，飲用高粱酒二杯後，明知飲用酒類後其吐氣所含酒
    精濃度超過每公升零點二五毫克者，不得駕車，亦明知所考
    領之普通貨車駕駛執照業經吊銷，竟於翌日（二十六日）上
    午七時三十分許，無照駕駛車牌號碼ＨＤ－七四八０號自用
    小客車外出，嗣於同日上午八時二十分許，行經臺中縣烏日
    鄉○○路○段六八０巷口時，原應注意汽車行駛時，駕駛人
    應注意車前狀況，並隨時採取必要之安全措施，及汽車行駛
    至交岔路口時，其行進、轉彎，應遵守燈光號誌，且閃光黃
    燈表示「警告」，車輛應減速接近，注意安全，小心通過，
    而依當時情形，天候晴、日間自然光線、柏油路面乾燥、無
    缺陷、無障礙物、視距良好，並無不能注意之情事，竟疏未
    注意及此，未減速即貿然通過該處路口，適有賴忠義騎乘腳
    踏車由張村榮右側沿環中路八段六八０巷欲橫越環中路，張
    村榮見狀已不及煞避，雙方發生碰撞，致賴忠義人、車倒地
    ，並受有顱骨骨折合併顱內出血、背部及左肩多處撕裂傷、
    右下肢撕裂傷，經送醫急救後，仍於同年月二十八日凌晨一
    時十五分許因顱內出血傷重不治死亡。又張村榮於肇事後，
    留在現場等候員警到場處理，嗣於有偵查犯罪權限之員警知
    悉其為犯罪嫌疑人前，向現場處理道路交通事故之員警鍾獻
    德坦承肇事，自首而接受裁判，並經警以酒精濃度測試器對
    張村榮檢測其呼氣酒精濃度，測得其呼氣所含酒精成分達每
    公升零點二五毫克，而查悉上情。
二、案經賴忠義之子賴柏安告訴及臺灣臺中地方法院檢察署檢察
    官自動檢舉偵查起訴。
    理  由
壹、證據能力：
    按被告以外之人（包括證人、鑑定人、告訴人、被害人及共
    同被告等）於審判外之陳述雖不符刑事訴訟法第一百五十九
    條之一至之四等四條之規定，而經當事人於審判程序同意作
    為證據，法院審酌該言詞陳述或書面陳述作成時之情況，認
    為適當者，亦得為證據；當事人、代理人或辯護人於法院調
    查證據時，知有刑事訴訟法第一百五十九條第一項不得為證
    據之情形，而未於言詞辯論終結前聲明異議者，視為有前項
    之同意，同法第一百五十九條之五定有明文。立法意旨在於
    傳聞證據未經當事人之反對詰問予以核實，原則上先予排除
    。惟若當事人已放棄反對詰問權，於審判程序中表明同意該
    等傳聞證據可作為證據；或於言詞辯論終結前未聲明異議，
    基於尊重當事人對傳聞證據之處分權，及證據資料愈豐富，
    愈有助於真實發見之理念，且強化言詞辯論主義，使訴訟程
    序得以順暢進行，上開傳聞證據亦均具有證據能力。查檢察
    官及被告對於本案卷內有關被告以外之人於審判外之言詞或
    書面陳述，並未於本院言詞辯論終結前聲明異議，且有關本
    案被告以外之人於審判外之言詞或書面陳述，經本院於審理
    期日逐一提示、朗讀，並告以要旨，檢察官及被告對上開資
    料均表示無意見，本院復審酌該等言詞或書面陳述之取得，
    並無證據顯示有何違背程序規定情事，依據上揭說明，均應
    具有證據能力。
貳、認定犯罪事實所憑之證據及理由：
一、訊據被告張村榮對其於上揭時、地，飲用酒類後，無照駕駛
    車牌號碼ＨＤ－七四八０號自用小客車外出，並因其駕駛疏
    失，與被害人賴忠義所騎乘之腳踏車發生碰撞，使被害人因
    而人車倒地，受有顱骨骨折合併顱內出血、背部及左肩多處
    撕裂傷、右下肢撕裂傷，經送醫急救後，仍於同年月二十八
    日凌晨一時十五分許因顱內出血傷重不治死亡之事實均坦承
    不諱，核與告訴人賴柏安於警詢及偵查中指訴之情節大致相
    符（見警卷第八頁、相字卷第十、四十頁），並有道路交通
    事故現場圖、道路交通事故調查報告表(一)、(二)、（改制
    前）臺中縣警察局道路交通事故當事人酒精測定紀錄表、刑
    法第一百八十五條之三查獲後測試觀察職務報告、（改制前
    ）臺中縣警察局道路交通事故當事人酒精測定紀錄表、證號
    查詢汽車駕駛人資料、（改制前）臺中縣警察局舉發違反道
    路交通管理事件通知單（中縣警交字第HD0000000號、中縣
    警交字第HE0000000號）及現場照片十張等附卷可稽（見警
    卷第十四至十九、二六、二八至三三頁），復有臺中市政府
    警察局烏日分局函送之現場交通號誌相片四張在卷足憑（見
    本院卷第二九至三一頁）。且查：
（一）飲酒後，國人呼氣酒精消退率為每小時零點零六二至零點
      零九八mg/L，平均值為零點零八零mg/L，此有內政部警政
      署刑事警察局九十一年一月二十五日（91）刑鑑字第11
      718號函可按，且為法院職務上已知之事實。經查，被告
      於九十九年六月二十五日晚間八時許起至同晚十時許止，
      在上址住處飲酒後，於翌日（二十六日）上午七時三十分
      許駕車外出，嗣於同日上午八時二十分許發生本件交通事
      故，而於同日上午十時八分許，始經警施以酒測等情，業
      據其供承在卷，準此，被告酒後駕車出發，至經警對其實
      施酒精濃度測量，二者相隔已約有二小時又三十八分（約
      二點六三小時），而其實施酒精濃度呼氣測定值為零點二
      五mg/L，有卷附上開被告酒精測定紀錄表可按，揆諸前開
      說明，被告為警查獲施測當時，其呼氣酒精濃度應已處於
      消退階段，並可推算被告駕車出發時，呼氣酒精濃度數值
      約為零點四六mg/L（依上揭平均值零點零八零mg/L計算：
      0.25＋0.080×2.63=0.46mg/L，小數點二位以下四捨五入
      ），足認被告飲用酒類後駕車行為時，其吐氣所含酒精濃
      度確係超過每公升零點二五毫克。
（二）又被害人賴忠義確係因被告駕駛上開小客車與被害人騎乘
      之腳踏車發生碰撞，當場人車倒地，並因此受有顱骨骨折
      合併顱內出血、背部及左肩多處撕裂傷、右下肢撕裂傷等
      傷害，經送醫急救後仍因傷重不治死亡之事實，有中山醫
      學大學附設醫院診斷證明書可佐（見警卷第二二頁、相字
      卷第二八頁），且經臺灣臺中地方法院檢察署檢察官督同
      檢驗員相驗明確，製有臺灣臺中地方法院檢察署相驗屍體
      證明書、檢驗報告書、勘驗筆錄各一份及相驗照片十一張
      附卷可憑（見相字卷第四三、四五至四九、五四、五五頁
      ）。
（三）按汽車駕駛人飲用酒類後其吐氣所含酒精濃度超過每公升
      零點二五毫克，不得駕車；汽車行駛至交岔路口，其行進
      、轉彎，應遵守燈光號誌；而閃光黃燈表示「警告」，車
      輛應減速接近，注意安全，小心通過；汽車行駛時，駕駛
      人應注意車前狀況，並隨時採取必要之安全措施，道路交
      通安全規則第一百十四條第二款、第一百零二條第一項第
      一款、第九十四條第三項，道路交通標誌標線號誌設置規
      則第二百十一條第一項第一款分別定有明文。觀之本件被
      告為前開駕駛行為時已年滿四十六歲，並曾考領有適當之
      普通貨車駕駛執照一節，此有公路監理電子閘門證號查詢
      汽車駕駛人資料一紙在卷可稽，是被告應具有前揭注意能
      力，至屬甚明，而本件案發當時為天候晴、日間自然光線
      、柏油路面乾燥、無缺陷、無障礙物、視距良好，且依其
      智識、能力亦無不能注意之情事，亦有前揭道路交通事故
      調查報告表(一)、(二)各一份在卷可參，則被告既無不能
      注意之情事，竟仍違反飲用酒類後不得駕車，行駛至交岔
      路口，應遵守閃光黃燈標誌，減速接近，注意安全，小心
      通過，及應注意車前狀況等注意義務規定，致其所駕駛之
      上開小客車與被害人所騎乘之腳踏車發生碰撞，被害人因
      此受有傷害，並於送醫急救後仍因傷重不治死亡，被告駕
      駛行為顯有過失，且其過失行為與被害人死亡之結果間，
      具有相當因果關係，應堪認定。
（四）綜上所述，足見被告之自白核與事實相符，應可採為論罪
      科刑之依據。從而，本件事證已臻明確，被告犯行洵堪認
      定，應予依法論科。
二、核被告所為，係犯刑法第二百七十六條第一項過失致人於死
    罪。又被告為汽車駕駛人，為本件駕車行為時，其普通貨車
    駕駛執照業遭監理機關吊銷而屬無駕駛執照，業據被告供述
    在卷，並有卷附上開證號查詢汽車駕駛人資料在卷可稽，是
    被告無駕駛執照及酒醉駕車，因而致人死亡，應依道路交通
    管理處罰條例第八十六條第一項規定，加重其刑。而道路交
    通管理處罰條例之數種加重事項為列舉規定，被告僅符合其
    一即構成加重其刑要件，僅加重一次即可，縱使同時有數種
    加重事項，無庸再遞加其刑，是本件被告雖同時構成該條例
    無駕駛執照及酒醉駕車之加重事項，仍僅加重一次已足。另
    被告於肇事後，留在現場等候員警到場處理，嗣於有偵查犯
    罪權限之員警知悉其為犯罪嫌疑人前，向現場處理道路交通
    事故之員警鍾獻德坦承肇事一情，有（改制前）臺中縣警察
    局道路交通事故肇事人自首情形紀錄表一紙在卷可考（見警
    卷二一頁），是被告對未發覺之犯罪自首而接受裁判，爰依
    刑法第六十二條前段之規定，減輕其刑。被告所犯上開過失
    致人於死罪有二以上刑之加重及減輕事由，爰依法先加後減
    之。
三、原審以被告過失致死犯行明確，適用道路交通管理處罰條例
    第八十六條第一項，刑法第二百七十六條第一項、第六十二
    條前段、刑法施行法第一條之一第一項、第二項前段等規定
    ，並審酌被告前有多次公共危險前案紀錄，有臺灣高等法院
    被告前案紀錄表可按，竟再次飲用酒類後而駕車，並肇生本
    件道路交通事故，導致被害人死亡，行為實屬不該，惟念其
    犯後始終坦認犯行，態度尚佳，惟迄今仍尚未與被害人之子
    即告訴人賴柏安暨其家屬達成和解，賠償損失，難認悔意甚
    堅，及公訴人具體求刑有期徒刑十一月亦屬適當等一切情狀
    ，量處被告有期徒刑十一月。核其認事用法均無違誤，量刑
    亦屬妥適。
四、駁回上訴之理由：
（一）檢察官上訴意旨略以：本件被告前因多次酒駕觸犯公共危
      險罪，遭臺灣臺中地方法院判刑確定，再次酒後駕車，顯
      然視法律於無物，可見被告對此等犯行無反省之意，且被
      告犯行造成被害人家庭破碎，使被害人家人精神承受莫大
      痛苦，迄今未與被害人家屬達成和解，難認有悔改之心，
      則被告肇事後留在現場等後警員處理，並坦承肇事一情，
      是否出於真心悔悟或基於情勢所迫，容非無疑，原判決未
      考慮及此，直接適用自首之規定，並不符公平之旨，所量
      刑度亦有未當等語。然按，刑罰之量定，屬法院自由裁量
      之職權行使，應審酌刑法第五十七條所列各款事由及一切
      情狀，為酌量輕重之標準，並非漫無限制；量刑輕重係屬
      事實審法院得依職權自由裁量之事項，苟已斟酌刑法第五
      十七條各款所列情狀而未逾越法定刑度，不得遽指為違法
      ；且在同一犯罪事實與情節，如別無其他加重或減輕之原
      因，下級審量定之刑，亦無過重或失輕之不當情形，則上
      級審法院對下級審法院之職權行使，原則上應予尊重（最
      高法院七十二年臺上字第六六九六號、七十五年臺上字第
      七０三三號判例及八十五年度臺上字第二四四六號判決意
      旨參照），本件原審量刑時業已審酌被告多次酒後駕車之
      紀錄，及其肇事後未與被害人家屬達成民事和解之情狀，
      復參考公訴檢察官蒞庭論告時求處之刑度（見原審卷第三
      五頁反面），量刑堪稱妥適，並無過重或失輕之不當情形
      ；且自首乃行為人對未發覺之罪投案而接受裁判為要件，
      為刑之加重、減輕事由，與事後有無與被害人家屬和解，
      乃被告犯罪後之態度，為刑法第五十七條科刑審酌事項，
      顯屬二事；是以，檢察官徒以上開情詞，主張原審量刑失
      當云云，為無理由，應予駁回。
（二）被告上訴意旨略以：被告就本案事故發生非主因，應僅為
      次因，且被告非於飲酒後即駕車外出，乃案發前一夜在家
      飲酒，並於休息後始駕車載送小孩上學，再被告肇事後多
      次積極與被害人家屬洽談和解，然因被告家境一般，無能
      力支付賠償金，非被告無意和解云云。惟查，汽車駕駛人
      飲酒後，其吐氣所含酒精濃度超過每公升零點二五毫克即
      不得駕車，乃道路交通安全規則所明定，不因汽車駕駛人
      何時飲酒而有差異，只要飲酒後呼氣酒精濃度超過標準，
      即不得駕車，是本案被告縱然於前夜飲酒，並經一夜休息
      ，然其於駕車外出時，體內酒精濃度既仍超出規定標準，
      依法即不得駕車；再者，本案之肇事地點，為一設有閃光
      號誌之交岔路口，且被告行進方向為「閃光黃燈」，被告
      駕駛車輛行經該處路口時理應減速接近，注意安全，小心
      通過，復應注意車前狀況，隨時採取必要之安全措施，然
      觀被告於通過上開交岔路口時，未注意減速慢行，此從被
      告於偵查中供稱伊是於互撞後才煞車等語（見偵查卷第十
      八頁）即可得知，且參諸現場照片所示，肇事當時被告行
      經路線上並無任何阻礙其視線之物，被告竟未能及時注意
      橫越道路中之被害人，顯然被告亦疏未注意車前狀況，又
      被告撞及被害人騎乘之腳踏車時，依現有卷證，難以研判
      被害人於車禍當時是否處於行進中或靜止中之狀態，是就
      本件車禍事故而言，被告確為肇事之主因無誤，退步而言
      ，縱認被害人係於行進間與被告發生本件車禍，而被害人
      行進方向為「閃光紅燈」，被害人未注意停車禮讓環中路
      幹道來往車輛後再為通行，亦同有疏失，惟其疏失與被告
      之過失行為，均同為肇事原因，非如被告所言，其僅為肇
      事之次因；此外，本案自案發後迄今，被告始終未能與被
      害人家屬達成和解，原審就此併予審酌，難認有何違誤之
      處；是以被告執持前開情詞提起上訴，核均無理由，自應
      予駁回。
據上論結，應依刑事訴訟法第三百六十八條，判決如主文。
本案經檢察官徐松奎到庭執行職務。
中    華    民    國   100    年    5     月    18    日
            刑事第七庭    審判長法  官  林  榮  龍
                                法  官  黃  仁  松
                                法  官  王  義  閔
上列正本證明與原本無異。
不得上訴。
                                書記官  王  麗  珍
中    華    民    國   100    年    5     月    18    日